【裁判字號】    92,台上,18
【裁判日期】    920109
【裁判案由】    拆除造作物等
【裁判全文】
最高法院民事裁定                                  九十二年度台上字第一八號
    上  訴  人  甲○○
                        送達.
    上  訴  人  行政院農業委員會林務局嘉義林區管理處
    法定代理人  莊樹林
                        送達.
右當事人間請求拆除造作物等事件，兩造對於中華民國八十七年十二月二十八日台灣
高等法院台南分院第二審判決（八十七年度上字第三○號），各自提起上訴，本院裁
定如左：
    主  文
兩造上訴均駁回。
第三審訴訟費用由兩造各自負擔。
    理  由
本件上訴人台灣省政府農林廳林務局嘉義林區管理處（下稱原省嘉義林管處）提起上
訴後，改隸為行政院農業委員會林務局嘉義林區管理處，法定代理人更易為莊樹林，
茲據該法定代理人聲明承受訴訟，尚無不合，先予明。
次按對於第二審判決上訴，非以其違背法令為理由，不得為之。民事訴訟法第四百六
十七條定有明文。依同法第四百六十八條規定，判決不適用法規或適用不當者，為違
背法令。而判決有同法第四百六十九條所列各款情形之一者，為當然違背法令。是當
事人提起上訴，如依民事訴訟法第四百六十八條規定，以第二審判決有不適用法規或
適用法規不當為理由時，其上訴狀或理由書應有具體之指摘，並揭示該法規之條項或
其內容。若係成文法以外之法則，應揭示該法則之旨趣。倘為司法院解釋、或本院之
判例，則應揭示該判解之字號或其內容。如以民事訴訟法第四百六十九條所列各款情
形為理由時，其上訴狀或理由書，應揭示合於該條款之事實。上訴狀或理由書如未依
此項方法表明，或其所表明者，顯與上開法條規定之情形不相合時，即難認為已對第
二審判決之違背法令有具體之指摘，其上訴自難認為合法。本件兩造各對第二審判決
於其不利部分提起上訴，雖以各該部分判決違背法令為由，惟核其上訴理由狀所載內
容，徒就原審取捨證據、認定事實及解釋契約之職權行使，所論斷：原省嘉義林管處
將系爭第二十七號、第二十九號攤位分別出租與訴外人黃清華、江秋藤，嗣江秋藤將
第二十九號攤位租賃權轉讓予黃清華，黃清華於民國七十五年十一月二十九日將系爭
二攤位讓與對造上訴人甲○○使用。又甲○○嗣在系爭攤位旁增建如第一審判決附圖
所示(一)至(五)之房屋及造作物（下稱系爭增建物）之事實，為其於另案台灣嘉義地方法
院檢察署八十五年度偵字第二五四號毀損等案件中所自承，並經證人江秋藤及賴金輝
於該法院八十五年度訴字第二四一號刑事案件中證述明確，堪認為實在，是甲○○辯
稱系爭增建物非其所有，證人劉議鴻證稱該增建物為黃清華所建各等語，核與事實不
符，為無可採。原省嘉義林管處與江秋藤、黃清華間系爭攤位租賃契約至七十五年十
一月二十二日屆滿，原省嘉義林管處仍續行收取甲○○以黃清華、江秋藤名義所繳交
至八十一年十二月三十一日止之租金，視為不定期限繼續契約。江秋藤、黃清華違約
將系爭攤位讓與甲○○使用，原嘉義林管處雖得依其與該二人訂立之租賃契約書（即
市場攤位承租使用契約書）第六條第一項規定終止契約，然其並未提出已與黃清華或
其繼承人、江秋藤終止租約之證明，甲○○基於該二人之轉讓占有系爭攤位，並未逾
越該二人原先之占有，自非無權占有。從而，原省嘉義林管處除依民法第七百六十七
條規定，請求甲○○拆除系爭增建物並返還土地部分，核屬正當外，其請求甲○○遷
讓交還系爭攤位部分，尚非有理等情，指摘為不當，並就原審已論斷者，泛言未論斷
，而未具體表明究有如何合於不適用法規、適用法規不當、或民事訴訟法第四百六十
九條所列各款之事實，難認各對該部分判決之如何違背法令已有具體之指摘。依首揭
說明，應認其上訴為不合法。至甲○○上訴本院後，始辯稱原審未勘驗現場云云，核
屬新防禦方法，依民事訴訟法第四百七十六條第一項規定，本院不得予以斟酌，併此
明。
又按第三審上訴，為當事人對於所受不利益之第二審判決聲明不服之方法，若該當事
人在第二審已受勝訴部分之判決，對之提起上訴自非合法。查本件原省嘉義林管處請
求甲○○將系爭攤位遷讓交還伊部分，原審既維持第一審所為駁回原省嘉義林管處此
部分之訴之判決，而駁回其上訴，則甲○○在第二審已受勝訴之判決，甲○○不服原
判決提起上訴，竟對上開勝訴部分因其理由說明未能滿意，亦一併聲明不服，其就該
部分之上訴，自非合法。
據上論結，本件兩造上訴均不合法。依民事訴訟法第四百八十一條、第四百四十四條
第一項、第九十五條、第七十八條，裁定如主文。
中      華      民      國    九十二    年      一      月      九      日
                              最高法院民事第七庭
                                  審判長法官  蘇  茂  秋
                                        法官  徐  璧  湖
                                        法官  朱  建  男
                                        法官  蘇  達  志
                                        法官  沈  方  維
      右正本證明與原本無異
                                              書  記  官
中      華      民      國    九十二    年      一      月     二十     日


司法院資訊處製作；財團法人民間司法改革基金會備份。
